【裁判字號】    90,自,376
【裁判日期】    900731
【裁判案由】    侵占
【裁判全文】
臺灣臺北地方法院刑事判決                            九十年度自字第三七六號
    自  訴  人  甲○○○股份有限公司
    代  表  人  丙○○
    被      告  丁○○
右列被告因侵占案件，經自訴人提起自訴，乙○判決如左：
    主  文
丁○○無罪。
    理  由
一、自訴意旨略以：被告丁○○於民國八十六年二月一日，以分期付款方式購買自訴
    人所有西元一九九五年份福特廠牌、引擎號碼Ｓ0000000Ｈ號車輛，並借
    用ＥＷ─九二六號營業牌照及行車執照乙枚，參與計程車營運，詎被告嗣後不依
    約繼續繳交分期款及行政管理費、稅費、保險費、交通違規罰款等各項費用，至
    今已積欠自訴人新台幣（下同）七十餘萬元，又不辦理車輛檢驗，且不返還車輛
    、牌照及行車執照，經自訴人多次電話通知及存證信函催繳，被告均置之不理，
    顯係蓄意侵占，因認被告涉犯刑法第三百三十五條第一項侵占罪罪嫌云云。
二、按犯罪事實應依證據認定之，無證據不得推定其犯罪事實；不能證明被告犯罪者
    ，應諭知無罪之判決，刑事訴訟法第一百五十四條、第三百零一條第一項分別定
    有明文。又刑法上之侵占罪，須持有人變易其原來之持有意思而為不法所有之意
    思，始能成立，如僅將持有物延不交還或有其他原因致一時未能交還，既缺乏主
    觀要件，即難遽以該罪相繩（最高法院二十年上字第一六二○號判例參照）。
三、本件自訴人認被告丁○○涉有右揭侵占犯行，無非係以其上開指訴，及其提出之
    台北市政府營利事業登記證、汽車新領牌照登記書、台北市計程車客運駕駛人自
    備車輛參與經營契約書、存證信函及一中ＥＷ─九二六號車應收已付帳款明細表
    等影本各一份，為其主要論據。訊據被告固承認向自訴人以分期付款方式購買Ｅ
    Ｗ─九二六號營業小客車之事實，惟堅決否認有何侵占犯行，辯稱：其簽約後有
    陸續繳交分期款及相關費用至八十九年十一月二十七日止，嗣因開計程車生意不
    好，無力再繳納，一直有跟自訴人協議但未能解決，故於九十年六月八日由自訴
    人將車鑰匙拿走，同年月二十日將車子牽走，其平時除了使用車子外，都將車放
    在台北市○○路五十九號住處前，並無侵占之故意等語。經查：自訴人雖提出存
    證信函影本一份，以佐其指訴被告對繳款等通知均置之不理乙情，惟該存證信函
    係八十九年五月三十日送達被告，有送達回證影本可參，而依自訴人庭呈上開帳
    款明細可知，自訴人仍於其後收受被告繳交之款項，且自訴人之代表人亦陳稱：
    「（問：被告說他住萬壽路五十九號都沒有搬家，而且車子也都放在那邊，有何
    意見？）是啊，我們也一直去找他，他說要處理，但一直拖延」等語，故被告所
    辯一直有跟自訴人協議等語，尚可採信；況自訴人之代表人自承九十年六月八日
    先把鑰匙拿走，同年月二十日將車取回等語，足見被告並非拒不返還車輛，益徵
    被告無易持有為所有之侵占故意；蓋因自訴人仍繼續收受被告繳交之款項，且在
    與被告協議過程中並未取回上開車輛，致被告主觀上認自訴人同意其繼續使用車
    輛、牌照及行車執照，尚與社會一般通念無違；且依自訴人提出之上開帳款明細
    表所載，其指訴被告積欠之七十餘萬元，除含分期款及行政管理費、稅費、保險
    費、交通違規罰款等各項費用外，尚包括為數不小之滯納金，而自訴人之代表人
    陳稱：上開車輛在賣給被告之前，已使用過一年，原價四十幾萬，賣給被告的價
    錢是分二十四期，每期付一萬一千八百元等語，亦即被告應繳之分期款即該車之
    售價係二十八萬三千二百元，又依自訴人提出之上開帳款明細表以觀，被告應已
    給付自訴人達二十萬六千五百四十一元，倘被告有易持有為不法所有之意思，斷
    無陸續繳交高達二十餘萬元款項之可能，益證其並無侵占之犯意；況上開車輛業
    已返還自訴人，是尚難僅以被告未繼續給付款項之民事糾紛，即認被告有侵占犯
    行。此外，復查無其他積極證據足以證明被告有自訴人所指之侵占犯行，既無法
    證明被告犯罪，依首揭說明，自應為被告無罪之諭知。
據上論斷，應依刑事訴訟法第三百四十三條、第三百零一條第一項，判決如主文。
中      華      民      國    九十      年      七      月    三十一    日
                                    臺灣臺北地方法院刑事第七庭
                                        法  官  蕭  清  清
右正本證明與原本無異。
如不服本判決，應於判決送達後十日內，向乙○提出上訴狀。
                                        書記官  劉  麗  英
中      華      民      國    九十      年      八      月      三      日


司法院資訊處製作；財團法人民間司法改革基金會備份。
